---
title: "Семинар 6-тех. Красотища из латеха!"
date: 'Июнь, 18, 2018'
output:
  pdf_document:
    toc: false
    toc_depth: 2
    keep_tex: yes
    number_sections: true
    fig_width: 4
    fig_height: 3
    fig_caption: true
    highlight: tango
    latex_engine: xelatex
  word_document: default
  html_document: default
lang: ru-RU
mainfont: Arial
fontsize: 11pt
geometry: left=2cm, right=2cm, top=2cm, bottom=2cm
documentclass: article
linkcolor: blue
urlcolor: blue
citecolor: blue
header-includes:
- \newfontfamily{\cyrillicfonttt}{Arial}
- \newfontfamily{\cyrillicfont}{Arial}
- \newfontfamily{\cyrillicfontsf}{Arial}
- \usepackage{tabularx}
editor_options:
  chunk_output_type: console
---

```{r setup, include=FALSE}
knitr::opts_chunk$set(echo = TRUE, warning = FALSE, message = FALSE)
```

Сначала подключим все нужные библиотеки, но никому это не покажем!
Для этого в чанк кода добавим опцию `include=FALSE`.

```{r, include=FALSE}
library(tidyverse) # манипуляции с данными и графики
library(skimr) # описательные статистики
library(rio) # импорт фантастического количества форматов данных
library(huxtable) # красивые таблицы
library(texreg) # ещё таблицы
library(estimatr) # диагностика линейных моделей с робастными ошибками
```

# Таблицы

Сравним ограниченную и неограниченную модели с робастными ошибками по набору данных `pulse`.
Первым шагом оценим их, а затем предадим обе модели списком функции `texreg` из одноимённого пакета.
По умолчанию под коэффициентами будут отображаться доверительные интервалы.
Чтобы вместо них увидеть стандартные ошибки, добавим аргумент `include.ci = FALSE`.

В опциях для куска кода везде будум писать `results='asis'`.
Без неё в pdf-документе будет отображаться не сама таблица, а команды из латеха, которые её создают.

```{r results='asis'}
pulse <- import('data/pulse.txt')
pulse_fct <- pulse %>%
  mutate_at(vars(-Weight, -Height, -Age, -Pulse1, -Pulse2), factor)

model_r_rob <- lm_robust(data = pulse_fct, Pulse2 ~ Pulse1)
model_ur_rob <- lm_robust(data = pulse_fct, Pulse2 ~ Weight + Pulse1 + Ran + Smokes)

texreg(list(model_r_rob, model_ur_rob), include.ci = FALSE)
```

Таблицу с описательными статистиками можно тоже получить в латехе.
Для этого к нужной таблице применим функцию `print_latex()` из пакета `huxtable`.

```{r results='asis'}
skim_to_wide(diamonds) %>%
  filter(type != 'factor') %>%
  select(variable, complete, mean, sd, p0, p50) %>%
  hux(add_colnames = TRUE) %>% print_latex()
```

Таким же образом выведем таблицу с корреляциями!

```{r results='asis'}
diamoinds_num <- diamonds %>%
  subset(select = -c(cut, color, clarity))
diamonds_cor <- cor(diamoinds_num) %>% round(2)

d_hux <- as_hux(diamonds_cor) %>%
  set_background_color(where(abs(diamonds_cor) > 0.95 & 
                               row(diamonds_cor) != col(diamonds_cor)), 'red') %>%
  set_text_color(where(row(diamonds_cor) == col(diamonds_cor)), 'grey')

d_hux <- d_hux %>% 
      huxtable::add_rownames() %>% # добавляем названия строк
      huxtable::add_colnames() %>% # добавляем названия столбцов
      set_caption('Корреляция признаков бриллиантов') %>% # добавляем название таблицы
      set_bold(1, everywhere, TRUE) %>% # жирный шрифт
      set_italic(everywhere, 1, TRUE) %>% # курсив
      set_all_borders(0.5) # границы таблицы

d_hux
```


# Графики

Теперь нарисуем грфик для парной регрессии с прошлого семинара.
В настройках чанка укажем несколько опций:

- `fig.width` — меняет ширину картинки

- `fig.height` — меняет её длину

- `fig.align` — отвечает за расположение картинки на странице, возможны опции
`center`, `left`и `right`.

```{r reg_plot, fig.width=3, fig.height=3, fig.align='center', fig.lp="fig:", fig.cap = '', results='asis'}
ggplot(data = pulse_fct, aes(x = Pulse1, y = Pulse2)) +
  geom_point() +
  geom_smooth(method = 'lm')
```


\ref{fig:reg_plot}