---
title: 'Семинар 6. Красотища'
date: 'Июнь, 18, 2018'
output:
  html_document:
    keep_md: no
    number_sections: yes
    toc: yes
lang: ru-RU
editor_options:
  chunk_output_type: console
---



Шаманское заклинание для настройки глобальных опций отчёта:
```{r setup, include=FALSE}
knitr::opts_chunk$set(echo = TRUE, warning = FALSE, message = FALSE)
```

Подключаем пакеты
```{r}
library(tidyverse) # обработка данных, графики...
library(skimr) # описательные статистики
library(rio) # импорт фантастического количества форматов данных
library(broom) # метла превращает результаты оценивания моделей в таблички
library(GGally) # больше готовых графиков
library(sjPlot) # ещё больше графиков
library(lmtest) # диагностика линейных моделей
library(sjstats) # удобные мелкие функции для работы с моделями
library(sandwich) # оценка Var для гетероскедастичности
library(AER) # работа с инструментальными переменными
library(Ecdat) # много-много разных наборов данных
library(huxtable) # красивые таблички в html, tex
library(stargazer) # красивые таблички в html, tex
```

Заметим, что в данном случае, важно, какой пакет подключать раньше, `AER`, или `Ecdat`.
Оба пакета содержат встроенный набор данных с названием `Mroz`, и эти наборы данных чуть-чуть отличаются.
По умолчанию, активен набор данных `Mroz` из последнего подключённого пакета.
Если нужен другой набор данных, то до него можно дотянуться, указав имя пакета в начале, `AER::Mroz`.


Мы доносим информацию до читателя в графиках, таблицах и тексте.

R позволяет создавать документы в совершенно разных форматах, мы познакомимся с тремя: html, docx, tex.


```{r}
pulse <- import('data/pulse.txt')
pulse_fct <- pulse %>%
  mutate_at(vars(-Weight, -Height, -Age, -Pulse1, -Pulse2), factor)


model_r_rob <- lm_robust(data = pulse_fct, Pulse2 ~ Pulse1)
model_ur_rob <- lm_robust(data = pulse_fct, Pulse2 ~ Weight + Pulse1 + Ran + Smokes)

```


# Формат html

Прелесть html состоит в богатстве оформления и динамических элементах.

Начнём с нескольких таблиц.

Составим по-быстрому табличку описательных статистик:
```{r, output='as-is'}
skim_to_wide(diamonds) %>%
  filter(type != 'factor') %>%
  select(variable, complete, mean, sd, p0, p50, hist) %>%
  hux(add_colnames = TRUE) %>% print_html()
```

Табличка со сравнением нескольких моделей
